【裁判字號】    97,台上,3030
【裁判日期】    970703
【裁判案由】    強盜
【裁判全文】
最高法院刑事判決            九十七年度台上字第三０三０號
上  訴  人  乙○○
選      任
辯  護  人  樓嘉君律師
上  訴  人  甲○○
上列上訴人等因強盜案件，不服台灣高等法院高雄分院中華民國
九十七年四月十六日第二審更審判決（九十六年度上更(二)字第二
七八號，起訴案號：台灣高雄地方法院檢察署九十年度偵字第一
０一八六號），提起上訴，本院判決如下：
    主  文
上訴駁回。
    理  由
按刑事訴訟法第三百七十七條規定，上訴於第三審法院，非以判
決違背法令為理由，不得為之。是提起第三審上訴，應以原判決
違背法令為理由，係屬法定要件。如果上訴理由書狀並未依據卷
內訴訟資料，具體指摘原判決不適用何種法則或如何適用不當，
或所指摘原判決違法情事，顯與法律規定得為第三審上訴理由之
違法情形，不相適合時，均應認其上訴為違背法律上之程式，予
以駁回。本件原審經審理結果，認為上訴人乙○○、甲○○加重
強盜犯行，罪證明確，因而撤銷第一審關於上訴人二人部分科刑
之判決，經比較刑法之新舊規定後，改判依想像競合犯、行為時
即修正前刑法牽連犯規定，從一重仍均論處上訴人二人刑法第三
百三十條第一項、第三百二十一條第一項第三、四款之加重強盜
罪刑。已詳敘其調查、取捨證據之結果及憑以認定犯罪事實之心
證理由。並就上訴人二人否認之供詞及其等所辯各語認非可採，
予以論述。被害人丙○○於第一審審理時到庭結證稱案發當時，
陳泰銘（已判處罪刑確定）持槍押伊登上渠座車，坐在後座，乙
○○上來開車，陳泰銘坐在右前座持槍押伊等語，而陳泰銘於警
詢供稱渠等為防止丙○○看清伊等逃逸方向，所以伊持槍監控葉
某，由蕭淑芬（已判處罪刑確定）駕駛葉某座車，載葉某往溪邊
方向行駛等語，渠二人關於係何人駕駛葉某座車乙節，所供固有
不符，然蕭淑芬於警詢已坦承案發當時係陳泰銘持槍押住丙○○
，由伊駕駛葉某座車至溪邊屬實，則原審經綜合上開供述，於判
決事實欄認案發當時陳泰銘持槍（內裝具殺傷力子彈一顆）坐於
葉某座車右前座，轉身持槍瞄準葉某，控制其行動，並指示蕭淑
芬駕駛該車往甲仙溪溪邊方向行駛等情，要無判決理由矛盾之違
法。上訴人二人與原審共同被告陳泰銘、共同正犯張勝輝（另案
判處罪刑）已經原審於此次更審審理時以證人身分，予以訊問，
並使上訴人二人及其選任（指定）辯護人對之有行交互詰問機會
，而被害人丙○○於第一審審理時，已經以證人身分到庭，就本
件加重強盜事實結證明確，並經審判長命與上訴人二人及陳泰銘
、蕭淑芬為對質詰問，原審於此次更審審理，因之認無再行傳訊
該證人必要，乃當庭駁回乙○○之選任辯護人該部分聲請。另共
同正犯蕭淑芬則經原審依址傳喚，均未能送達傳票，致對之無從
為傳訊調查，且乙○○及其選任辯護人於原審此次更審審理調查
證據程序結束前，經審判長訊以「尚有何證據調查？」時，亦答
稱「無」，顯見其對該證人之詰問權行使，已予捨棄，是原審對
上開證人並無不當剝奪乙○○及其選任辯護人之詰問權可言。又
原審於此次更審審理時就上訴人二人及陳泰銘、張勝輝為交互詰
問前，就其詰問次序，諭知先由法院為職權訊問，次由上訴人二
人之辯護人、檢察官為詰問，而上訴人二人之選任（指定）辯護
人及檢察官對審判長此項關於訴訟指揮之處分，均已當庭表示並
無意見，自不能嗣又指原審此項程序之踐行違背法令。是乙○○
上訴意旨執以指摘原判決違背法令，核與法律規定得為第三審上
訴理由之違法情形，不相適合。而渠其餘上訴意旨，則係就屬原
審採證認事職權之行使及原判決已說明事項，徒憑己見，任意指
摘，且仍為單純事實之爭執，均不能認係適法之第三審上訴理由
。而甲○○上訴意旨謂丙○○之指訴無其他事證足佐，渠警詢之
陳述與實情不符，係因受同案涉嫌人牽累，致遭判處重刑，深感
冤屈云云，並未依據卷內訴訟資料具體指摘原審所為判決如何違
背法令，徒為事實爭執，亦非合法之第三審上訴理由。依上揭說
明，上訴人二人之上訴均違背法律上之程式，皆應予駁回。
據上論結，應依刑事訴訟法第三百九十五條前段，判決如主文。
中    華    民    國  九十七  年    七    月    三    日
                      最高法院刑事第四庭
                          審判長法官  張  淳  淙
                                法官  劉  介  民
                                法官  張  春  福
                                法官  蔡  彩  貞
                                法官  魏  新  和
      本件正本證明與原本無異
                                      書  記  官
中    華    民    國  九十七  年    七    月    九    日
                                                 H


司法院資訊處製作；財團法人民間司法改革基金會備份。
